臺灣高等法院臺中分院民事裁定　九十一年度再字第五號
　　　聲　請　人　甲○○
　　　相　對　人　台灣省政府
　　　法定代理人　張博雅
右當事人間強制執行聲明異議事件，聲請人對於中華民國九十年十一月三十日本院九
十年度抗字第一五七０號確定裁定提起再審，本院裁定如左：
    主    文
再審之聲請駁回。
再審程序費用由聲請人負擔。
    理　　由
一、聲請意旨略以：(一)原裁定引用最高法院五十一年台上字第二六八０號、七十年台
　　上字第四六四七號判例，而以民事訴訟法第四九二條第一項、強制執行法第三十
　　條之一駁回抗告，毫無理由，是民事訴訟法第四百九十六條第一項第一款「適用
　　法規顯有錯誤」。查房地登記簿所登所有權人為「台灣省」，但在起訴狀及台中
　　地院八六中簡字第二一七二號判決事實欄第四行所載房地所有權人為「台灣省政
　　府」，原告為管理人，即原告為「台灣省政府公共事務管理處」，因此該管理人
　　是「台灣省政府」之管理人，訴訟代理人洪贊揚律師亦係「台灣省政府」之訴訟
　　代理人，即非「台灣省」之管理人，不但當事人不適格，亦是民事訴訟法第四百
　　九十六條第一項第五款「當事人於訴訟未經合法代理」。因之所為裁判不能對本
　　件發生強制執行之效力。(二)本件是以當事人不適格、未經合法代理，與本件無效
　　之判決為執行，即為對於「執行法院強制執行之命令」。以此為執行無不「侵害
　　利益之情事」，亦屬「實施強制執行之方法及強制執行時應遵守之程序」，在執
　　行終結前為聲請或聲明異議並無不當。所引最高法院七十年台上字第四六四七號
　　判例並非必要。(三)民事訴訟法第四百九十六條第一項第八款規定「他造或代理人
　　關於該訴訟有刑事上應罰行為影響於判決者」，當事人不適格，即為行使偽造之
　　公文書，不僅影響判決，並影響有關之裁定。(四)民事訴訟法第四百九十六條第一
　　項第十三款規定「發見未經斟酌之證物或得使用該證物、並可為有利益之裁判者
　　」，卷附本件系爭土地及地上建物之登記簿謄本，以及他造訴訟代理人之委任狀
　　，倘經斟酌即可知其所有權人係「台灣省」並非「台灣省政府」，尤其起訴狀及
　　第一審判決亦明載為「台灣省政府」為所有人。即可證為偽造及當事人不適格。
　　(五)依民事訟訴法第四九六條第一項第一款、第五款、第八款、第十三款規定提起
　　再審請求廢棄第一、二審裁定、駁回對造強制執行之聲請、抗告及再審等費用均
　　由相對人負擔等語。
二、按有左列各款情形之一者，得以再審之訴對於確定終局判決聲明不服。但當事人
    已依上訴主張其事由或知其事由而不為主張者，不在此限：一、適用法規顯有錯
    誤者。二、．．．五、當事人於訴訟未經合法代理者。．．．八、當事人之代理
    人或他造或其代理人關於該訴訟有刑事上應罰之行為，影響於判決者。．．．十
    三、當事人發見未經斟酌之證物或得使用該證物者。但以如經斟酌可受較有利益
    之裁判者為限；又裁定已經確定，而有第四百九十六條第一項或第四百九十七條
    之情形者，得準用本編之規定，聲請再審。民事訴訟法第四百九十六條第一項第
    一、五、八、十三款、第五百零七條分別定有明文。
三、本件再審聲請人對於本院九十年度抗字第一五七０號強制執行聲明異議事件之確
    定裁定以上揭理由聲請再審，經查：(一)按當事人或利害關係人，對於執行法院強
    制執行之命令，或對於執行法官、書記官、執達員實施強制執行之方法，強制執
    行時應遵守之程序，或其他侵害利益之情事，得於強制執行程序終結前，為聲請
    或聲明異議。固為強制執行法第十二條第一項前段所明定。惟若涉及私權之實體
    上問題，而此私權之存否，又不甚明確，且有爭執時，應另行提起訴訟以資解決
    ，非聲明異議所能救濟（參最高法院七十年度台上字第四六四七號判決、七十五
    年度台抗字第一九七號裁定）。聲請人所謂本件強制執行之當事人不適格、未經
    合法代理，且以無效之判決為執行等事由，均與對於執行法院強制執行之命令、
    或對於執行法官、書記官、執達員實施強制執行之方法、強制執行時應遵守之程
    序，或其他侵害利益之情事等事項無涉，均非聲明異議所能救濟，核係為實體問
    題，非執行法院所得審究。原確定裁定要無何適用法規錯誤可言。(二)次按民事訴
    訟法第四百九十六條第一項第八款規定，當事人之代理人，或他造或其代理人，
    關於該訴訟有刑事上應罰之行為，影響於判決者，得以再審之訴對於確定終局判
    決聲明不服。所謂關於訴訟有刑事上應罰之行為，須以關於該訴訟所發生者為限
    ，如當事人之代理人對於該訴訟教唆證人偽證，或脅迫他造當事人為不利於己之
    陳述者，始屬相當，有最高法院五十七年度台抗字第十號判決可參。聲請人謂當
    事人不適格，即為行使偽造之公文書，不僅影響判決，並影響有關之裁定，有第
    四百九十六條第一項第八款規定之再審事由云云，然聲請人就其所指行使偽造之
    公文書乙節，徒為空言，未舉證以實其說，難認有再審理由。(三)又民事訴訟法第
    四百九十六條第一項第十三款所謂發見未經斟酌之證物者，係指該項證物在前訴
    訟程序中即已存在，而當事人不知其存在或不能予以使用，現始發現或得使用者
    而言，並以如經斟酌可受較有利益之裁判者為限。但在判決前如已主張其事由或
    已提出其證物者，則不得更據以提起再審之訴，亦有最高法院六十二年判字第五
    七九號判例足資參照。聲請人主張本件系爭土地及地上建物之登記簿謄本，以及
    他造訴訟代理人之委任狀，倘經斟酌即可知其所有權人係「台灣省」並非「台灣
    省政府」云云，惟該登記簿謄本及委任狀在前訴訟程序中即已存在，聲請人亦一
    再據為主張，並無不知其存在或不能予以使用，現始發現或得使用者之情形，是
    聲請人此部分主張，亦無可採，況按「國有財產撥給各地國家機關使用者，名義
    上雖仍為國有，實際上即為使用機關行使所有人之權利，故本院對於是類財產，
    向准由管領機關起訴，代國家主張所有權人之權利，被上訴人持有所有權狀及駐
    用房屋保管卡，原審認其得為起訴行使所有人之權利尚非無據」，最高法院著有
    五十一年度臺上字第二六八○號判例，可資參照．是原判決之原告，係以「管理
    人臺灣省政府公共事務管理處」之名義起訴，並經判決在案，原審法院據該確定
    判決執行，復經相對人在執行程序中承受訴訟，是本件相對人為臺灣省政府，尚
    非無據。聲請人主張之上開事由，於本院原確定裁定中，均已一一敘明不足採之
    理由，聲請人猶執陳詞原確定裁定有民事訴訟法第四百九十六條第一項第一、五
    、八、十三款規定之再審事由，即不足取。
四、綜上所述，再審聲請人對本院上開確定裁定，並無再審理由，應予駁回。
五、據上論結，依民事訴訟法第五百零七條、第九十五條、第七十八條，裁定如主文
    。
中　　　華　　　民　　　國　　九十一　　年　　　一　　　月　　 十七　　 日
~B1民事第二庭審判長法　官　童有德
~B2　　　　　　　　法　官　黃永泉
~B3　　　　　　　　法　官　蔡秉宸
右為正本係照原本作成。
不得抗告。
~B                書記官　蕭玉真
中　　　華　　　民　　　國　　九十一　　年　　　一　　　月　　二十一　　日
                                                                        Ｈ
